【裁判字號】    97,易,1161
【裁判日期】    980227
【裁判案由】    竊盜
【裁判全文】
臺灣屏東地方法院刑事判決              97年度易字第1161號
公  訴  人  臺灣屏東地方法院檢察署檢察官
被      告  甲○○
                    （現另案於臺灣屏東監獄竹田分監執行）
上列被告因竊盜案件，經檢察官提起公訴（97年度偵字第7361號
），被告於本院準備程序就被訴事實為有罪之陳述，經合議庭裁
定由受命法官獨任進行簡式審判程序，並判決如下：
    主  文
甲○○犯毀越門扇竊盜罪，累犯，處有期徒刑伍月，如易科罰金
，以新臺幣壹仟元折算壹日。
    事  實
一、甲○○前因施用第二級毒品案件，經本院以95年度簡字第54
    2 號判決處有期徒刑5 月確定，於民國96年5 月11日執行完
    畢。詎仍不知悔改，於97年10月29日13時許，因其心情不佳
    ，乃意圖為自己不法所有，基於竊盜之犯意，乘酒意前往屏
    東縣屏東市○○路9 號中山公園內屏東縣立體育場網球管理
    所之1 樓辦公室，以該辦公室外所擺放之花盆砸破右側玻璃
    大門（毀損部分未據告訴），並穿越該玻璃大門入內，徒手
    竊取由巴勇男管領之舒跑飲料6 瓶、網球4 個、運動外套及
    運動襯衫各1 件、潤髮乳及洗潔精各1 瓶，得手後置於取自
    該辦公室之垃圾袋內（上開物品均由巴勇男領回）。適於同
    日13時30分許，為巴勇男發覺甲○○在該辦公室內翻搜，旋
    即報警處理而查獲。
二、案經巴勇男訴由屏東縣政府警察局屏東分局報告臺灣屏東地
    方法院檢察署檢察官偵查起訴。
    理  由
壹、程序部分：
一、按關於財產犯罪，其被害人之範圍，固不以所有人為限，即
    對於該財產有事實上管領力之人，間亦不失為犯罪之直接被
    害人；惟此仍須視其犯罪之性質而定，非可一概而論。關於
    移轉領得性質之財產犯罪，例如竊盜、搶奪、強盜，恐嚇取
    財、詐欺等，係以侵害他人之財產監督權為內容，只須財產
    監督權遭受不法侵害之人，均得為犯罪之被害人，所有人固
    無論，即如質權人、承租人、借用人、受寄人或基於其他類
    似之法律關係，對於他人之物為持有者，甚或受僱人、學徒
    或基於其他類似之關係，受他人之指佔而對於有管領之力者
    ，均因其財產監督權直接遭受侵害之故，而得與所有人共為
    犯罪之被害人。至於毀損性質之財產犯罪，例如毀損罪及部
    分背信罪，係以滅失或減少財產之價值為其侵害內容，所保
    護者乃財物之用益價值及交換價值，對應言之，在於保護財
    物之用益權及處分權，故凡對於財物享有用益、處分之權責
    ，例如所有人、承租人、借用人等，均得為毀損罪之直接被
    害人，反之，若對於物僅有事實上管領關係，而並無任何用
    益、處分之權者，例如受僱人、學徒等，則不得為毀損罪之
    直接被害人，法務部（75）法檢（二）字第1013號函同此見
    解。本件告訴人巴勇男係屏東縣立體育場之清潔工，即為屏
    東縣政府之受僱人，對於該體育場網球管理所辦公室僅有事
    實上之管領關係，並無為自己而存在之用益、處分之權，是
    該體育場網球管理所辦公室之玻璃大門遭毀損，僅屏東縣政
    府為被害人，告訴人就此部分既未得屏東縣政府之委任，其
    於警詢時所提之毀損告訴即非合法。至該體育場網球管理所
    辦公室內所擺放之飲料6 瓶、網球4 個、運動外套及運動襯
    衫各1 件、潤髮乳及洗潔精各1 瓶等物品，告訴人對之有管
    領力，亦即有財產監督權，是就竊盜上開物品之犯行，告訴
    人以己之名義提起告訴，於法尚無不合，附此敘明。
二、次按簡式審判程式之證據調查，不受刑事訴訟法第159 條第
    1 項所定：「被告以外之人於審判外之言詞或書面陳述，不
    得作為證據。」之限制，此見同法第273 條之2 規定甚明。
    是本件證人即告訴人巴勇男於警詢之陳述及出具之贓物認領
    保管單，雖均屬被告以外之人於審判外所為之陳述，然依照
    前開法律規定，亦得作為證據，併予敘明。
貳、實體認定部分
一、上開犯罪事實，業據被告甲○○坦承不諱，並經證人即告訴
    人巴勇男於警詢時指訴綦詳（見警卷第5 至7 頁左面），另
    有扣押筆錄、扣押物品目錄表各1 份（見警卷第7 至8 頁）
    、贓物認領保管單1 紙（見警卷第12頁）、現場照片5 張（
    見警卷第18至20頁）附卷足證，俱徵被告前揭不利於己之自
    白與事實相符，其犯行均堪認定，應依法論科。
二、按竊盜罪既遂與未遂之區別，應以所竊之物已否移入自己權
    力支配之下為標準，若已將他人財物移歸自己所持，即應成
    立竊盜既遂罪（最高法院17年上字第509 號判例參照）。查
    被告將上開舒跑飲料6 瓶、網球4 個、運動外套及運動襯衫
    各1 件、潤髮乳及洗潔精各1 瓶等物品自原放置處取走後，
    另置於垃圾袋內，顯已將竊取之物品移入自己實力支配範圍
    之下，縱經告訴人發覺犯行而未及將之帶走，仍屬既遂。核
    被告所為，係犯刑法第321 條第1 項第2 款之毀越門扇竊盜
    罪。被告有如犯罪事實項下所載之前科紀錄，有臺灣高等法
    院被告前案紀錄表1 份附卷可稽，其於徒刑執行完畢後5 年
    內，故意再犯本案有期徒刑以上之罪，為累犯，應依刑法第
    47條第1 項規定，加重其刑。惟被告係因心情不佳、酒後洩
    忿，遂至屏東縣立體育場網球管理所之辦公室行竊，所竊得
    之物品為少量之飲料、衣物、日常用品，倘科以刑法第321
    條第1 項之最低度刑有期徒刑6 月，猶嫌情輕法重，過於苛
    酷，客觀上顯有可憫之處，是依刑法第59條之規定，予以減
    輕其刑，並依刑法第71條第1 項之規定先加後減之。爰審酌
    被告有竊盜、搶奪、毒品等前科，有前揭前案紀錄表可考，
    素行不佳，其使用暴力以花盆砸破玻璃大門入內行竊，所為
    誠屬不該，惟其所竊取之物品價值非鉅，且已由告訴人領回
    ，被告經查獲後則坦認犯行，態度良好，暨其生活狀況、智
    識程度等一切情狀，量處如主文所示之刑，並諭知易科罰金
    之折算標準，以示懲儆。
據上論斷，應依刑事訴訟法第273 條之1 第1 項、第299 條第1
項前段，刑法第321 條第1 項第2 款、第47條第1 項、第59條、
第41條第1 項前段，刑法施行法第1 條之1 第1 項、第2 項前段
，判決如主文。
本案經檢察官劉文賓到庭執行職務。
中    華    民    國    98    年    2     月    27    日
                  刑事第三庭    法  官  李珮妤
以上正本證明與原本無異。
如不服本判決應於收受判決後10日內向本院提出上訴書狀，並應
敘述具體理由；其未敘述上訴理由者，應於上訴期間屆滿後20日
內向本院補提理由書（均須按他造當事人之人數附繕本）「切勿
逕送上級法院」。
中    華    民    國    98    年    2     月    27    日
                                書記官  劉淑蓉
附錄本案論罪科刑法條：
中華民國刑法第321條第1項第2款
犯竊盜罪而有左列情形之一者，處6 月以上、5 年以下有期徒刑
：
二、毀越門扇、牆垣或其他安全設備而犯之者。


司法院資訊處製作；財團法人民間司法改革基金會備份。
